臺灣臺北地方法院民事判決　　　　　　　 95年度建字第235號
原　　　告　統盛工程有限公司
法定代理人　乙○○
訴訟代理人　廖克明律師
複代理人　　楊擴律師
被　　　告　經惠企業有限公司
法定代理人　甲○○
訴訟代理人　江肇欽律師
訴訟代理人　黃淑琳律師
上列當事人間請求給付承攬報酬等事件，本院於九十六年四月二
十四日言詞辯論終結，判決如下：
    主  文
被告應給付原告新台幣伍拾貳萬陸仟陸佰玖拾捌元及自民國九十
五年九月十二日起至清償日止，按週年利率5%計算之利息。
本判決第一項於原告以新台幣壹拾萬元供擔保後，得假執行；
於執行標的物拍定、變賣或物之交付前，被告以新台幣伍拾貳萬
陸仟陸佰玖拾捌元供擔保後，得免為假執行。
原告其餘之訴及其餘假執行之聲請，均駁回。
訴訟費用由被告負擔三分之二，餘由原告負擔。
    事實及理由
一、原告方面：
  (1)兩造於民國94年4月5日就桃園縣觀音鄉保生一次配電變電所
    水電新建工程簽訂工程合約書，工程總價為五五０萬元（含
    稅），原告就上開工程依約施工，施工期間另有追加工程款
    ，分別為415000元及420000萬元，合計835000元，該追加工
    程款協議完成，總計工程款為0000000元，依合約第5條之規
    定，本件加減帳於變更工程實際完成後，依雙方達成之協議
    付款。
    系爭工程原告已經施作完竣，被告尚有複驗款316750元未付
    清（複驗款條件尚未成就，不在本案審理範圍，參卷p-91）
    外，另有：
    工程款3845元。
    追加工程款0000000元（未稅，如原證二，參卷p35之總表
      ；詳細內容見原證五p140，其後附件1-17，p141至p208）
      。
    點工款281222元（未稅，如原證二，參卷p-19至p-22；詳
      細內容參見原證六p210，其後附件1-26，p141至p273）。
    被告尚欠原告0000000元未支付，爰依據民法第490條承攬之
    法律關係，請求承攬報酬款，並依民法第229條、第233條之
    規定，請求賠償支付遲延利息。
    聲明：被告應給付原告新台幣0000000元，及自起訴狀繕本
    送達翌日起至清償日止，按年息5%計算之利息。願供擔保，
    請准宣告假執行。
  (2)對被告抗辯之陳述：
    被告辯稱本件為總價承攬工程，非經書面工程之變更追加
      ，不得請求其他工程款等語云云，除顯係拘泥於契約文字
      外，更有背於誠信原則之嫌。工程施作進行中，如未屬承
      攬契約中原所定之工程或追加工程，未免影響後續工程進
      度，業主多會要求先行施作，再由承攬廠商請求追認，此
      乃工程常見之情，亦為工程慣例之一。
      就此部分，亦可觀證人張強96年1月9日到庭證言可知，及
      被告於95年04月20日文請華升上大營造事業股份有限公司
      （上包營造廠商）確認保生變電所附屬機電工程追加工程
      報價等事宜（原證四，p-98），於上揭函文中，被告亦係
      因工程進度急促，未免影響後續工程進度，先行施作非屬
      原合約內容之追加工程，於施作後未免影響該公司之權益
      ，文請華升上大營造事業股份有限公司確認核發完成項目
      追加工程費用。準此以言，未免工程延宕而先行施作追加
      工程而後請求確認，實乃工程慣例。
    從而，本件實不因原告已施作完成如原證二估價單所示之
      工程項目而未經被告書面確認而認原告不得請求追加工程
      款等，如此不僅對原告不公，亦有違工程慣例及誠信原則
      （因被告本身亦有事後請求業主確認非屬原工程合約內所
      定之追加工程之情）。
      原告僅與被告訂立工程合約，承攬契約關係僅存在兩造之
      間，至於業主中興工程顧問公司或上包廠商華升上大營造
      公司拒付被告有關原告所施作之追加工程款項，乃純係被
      告與業主或上包廠商間之契約糾葛，與原告無涉。
      原告於本件所主張已施作之追加工程，業經被告向上包及
      業主提報追加，顯見原告確係依被告指示施作系爭追加工
      程，被告焉能一面向上包及業主請求確認追加工程與核發
      工程款，卻又一面否認原告確有施作系爭追加工程之事實
      ？被告所為更違背誠信原則，實無可取。
    就原告所主張被告應給付配合點工及修繕工程，合計新台
      幣281222元之部分。觀原告所整理之「修繕點工項目報價
      總表」（原證六，含附件1~26）所示，首就「配合點工」
      之部分計159022元整，係為使系爭工程順利完工與驗收，
      配合被告之指示所為之修繕或測試等，被告亦有向上包「
      華升上大營造事業股份有限公司」及業主「中興工程顧問
      股份有限公司」提報追加，不容被告否認。至於修繕工程
      部分，被告亦曾向上包「華升上大營造事業股份有限公司
      」及業主「中興工程顧問股份有限公司」提報追加，益徵
      被告欲脫免給付之責之心，已昭然若揭。
    被告辯稱原證二號中「名稱：電纜道A外管線配管追加工
      程」之估價單，其內載之工程項目事實上指的是「電纜道
      A 外管線配管工資」，可是據被告查證此部分之工作原本
      即包括在系爭工程合約書所附之施工圖說（被證二號）中
      ，故原告依原合約約定本即負有施作之義務，豈有另行請
      求追加款之餘地等語（被告95年10月5日答辯（一）狀第3
      頁）。
      惟查，依系爭工程契約第三條第3款b項之約定：「本工程
      責任如下列工程：...b、不含高壓工程之10英吋集油槽工
      料（須含彎頭焊接另件）、高壓涵洞之套管、塞頭、管帽
      等工料，另議。」，上開被告所辯稱電纜道A外管線配管
      工資，係於上揭系爭工程契約第三條第3款b項所指範圍，
      非如被告所辯係於被證二號之施工圖說，且上開配管工資
      果若如被告所稱係包含於系爭工程合約書所附之施工圖說
      ，應屬對被告有利之事實，應由被告舉證以實其說，惟實
      無法由被證二號得證如被告所為如上開之抗辯。
    被告辯稱原告所承作之工程中，有未依約配線、配管、未
      作防塵保護、配管不當、未依標準工法配管線、配管施作
      錯誤以及配管未固定等，依系爭工程合約第12條規定，因
      支出另行雇工修補費用主張抵銷云云。
      按民法第494條、第493條第1項、第2項之規定，承攬人對
      於工作瑕疵應負責任，以有可歸責之事由為前提；定作人
      之自行修補，更應以承攬人不於定作人所定期限內為修補
      ，或拒絕修補為要件。
      惟查，果若如被告所辯，系爭工程有可歸責於原告之事由
      ，致工作發生瑕疵者（此乃假設語氣，非表自認），被告
      應向原告請求定期修補，惟被告並未先定相當期限請求原
      告修補（如有，應請被告舉證以實其說），即另發包予他
      人為修補，則被告向原告請求償還此部分修補之費用，實
      屬無據。準此，被告主張與本件原請求有理由之範圍內主
      張抵銷，自屬無據。
二、被告方面：
  (1)關於原合約金額五五０萬元及經兩造協議追加835000元之工
    程部分，除依約應保留之款項外，被告均已依契約約定條件
    完成付款，故此部分並未積欠原告任何承攬報酬。
    聲明：原告之訴駁回。如受不利之判決，請准供擔保免為假
    執行。
  (2)關於追加工程款及點工款項，法律上意見：
    依兩造所簽訂之工程合約書第4條明訂系爭工程係採總價
      承包制，並非實做實算之計價方式，另第11條「工程變更
      」第3款亦約定：「所有變更通知均應以書面為之，若屬
      口頭通知乙方應在事件發生後3日內以書面要求甲方確認
      ，否則不生效力。各項變更雙方均應以訂立補充合約或換
      文方式併入本合約據以執行。」第19條第2項復明載：「
      本合約之變更、增修應以甲方雙方之書面為準。」準此可
      知，關於系爭工程原則上係由原告以工程款含稅550萬元
      之總價承攬，責任施工，除非兩造曾以書面合意進行工程
      之變更或追加，否則原告均不得以任何理由請求其他工程
      款。
    若經過兩造同意追加變更之工程，雙方均共同以書面加以
      確認，此觀兩造於95年1月5日就空調通風控制系統修改等
      追加工程所簽署之估價單（被証一號，卷p-62）可得証明
      ，而且此部分追加工程款被告也已完成給付。原告所提出
      之原証二號所謂追加變更工程之估價單，則均係原告片面
      之主張，既非屬被告要求施作之工程，更未依上開約定由
      兩造共同以書面加以確認，因此依系爭工程合約書第11條
      第3款之約定，自不生承攬契約之效力。
  (2)原告提出原証四號之原告函文、原証五號及原証六號，辯稱
    被告一方面向業主請求追加款，另一方面卻又否認原告追加
    款之請求，有違誠信云云。惟查，
    原証五號之「追加項目總表」所列之項目事實上正是原証
      二號中之「追加項目總表」所載之項目，這些項目均未經
      兩造以書面確認乃原告所不否認之事實，可是因為原告主
      張其已依業主之要求先行完成所謂追加工程及點工修繕之
      施作，所以被告為減少原告之損失才會具文（如原証四號
      ）向業主中興工程顧問公司及華升上大營造公司請求確認
      並核發完成項目之追加工程費用，原告有倒果為因之不當
      。
    被告向業主中興工程顧問公司及華升上大營造公司發函請
      求核發追加款後，其實華升上大營造公司根本完全不予理
      會，更不同意給付任何變更追加款項，至於中興工程顧問
      公司雖同意核給工程追加款但也只限於原証五號「追加項
      目總表」中第3、4、5、7、9、10、13、14、15等9項而已
      ，至於其他項目均遭到該公司所拒絕，而針對中興工程顧
      問公司所允諾之上開9項追加工程，被告也立即指派邵忠
      龍副理與原告方面達成協議，同意給付原告25萬7710元，
      此不僅為原告所自承，而且有原証五號「追加項目總表」
      中「已協議金額」一欄所載及原証五號中經兩造協議之估
      價單（被告方面簽署人為邵忠龍）可得証實，不料原告卻
      於兩造達成協議後，突然又主張業主所未同意撥付之其他
      項目追加款應由被告負擔，但為被告所拒絕，致雙方之協
      議因此觸礁，進而有本件訴訟產生。
  (3)關於追加工程款：
    與原告方面達成協議，同意給付原告257710元，即「追加
      項目總表」中第3、4、5、7、9、10、13、14、15等9項（
      參卷卷p140，金額合計欄），其餘部分均否認之。
    原告所提出之上開追加工程內容亦多所不實，例如原証二
      號中「名稱：消防增設變更追加工程」之估價單，已包含
      於上述95年1月5日兩造就空調通風控制系統修改等追加工
      程所簽署之估價單第四項「消防增設變更工程」中。
      「名稱：電纜道A外管線配管追加工程」之估價單，其內
      載之工程項目事實上指的是「電纜道A外管線配管工資」
      ，包括在系爭工程合約書所附之施工圖說（被証二號，卷
      p-67）中。此外，關於所謂追加工程，原告迄今亦無法提
      出已施工完成之照片或佐証，更不可能經被告或業主驗收
      通過，因此原告任意編派所謂之估價單請求系爭追加工程
      款，即難謂有理由。
      如本項工程款原告稱屬於系爭工程契約第三條第3款b項之
      約定，被告已於第十期估驗時給付原告（參卷p287、以及
      被證五，p290附註欄第三項），原告之請求顯無理由。
  (4)點工款28萬1222元部分：
    關於該估價單中項次壹、一、二、五、八、十二、十三等
      六項，核其內容均屬原約定工程範圍內原告應負責之工作
      ，根本非屬追加之工程。
    關於該估價單中項次壹、三、四、六、七、九、十、十一
      、十四、十五、十六、十七，以及貳、三等共計12項，雖
      屬追加工程項目，但原告並未事先向被告報備及議價，更
      未曾經兩造以書面進行合意確認，而且原告是否已完成施
      作、完成之數量為何，俱未經原告舉証証明，故依系爭工
      程合約書第4條、第11條第3款以及第19條第2項之約定，
      原告就此所謂追加部分之請求尚非有據。
    關於估價單中項次貳、一、二、四、五、六、七、八、九
      等共計八項，據原告主張係被告之上包商華升營造公司損
      壞其已完成之工程，故經其加以修費所支出之費用。然查
      ，原告之上揭主張是否確有其事，從未見原告舉証加以証
      實，而且即令屬實，此亦屬華升營造公司對原告所應負之
      責任，故原告請求被告賠償，亦非有理。
  (5)原告所承作之工程中，經被告驗收時發現有諸多之瑕疵，但
    原告經被告多次定期要求修繕卻遲不進行修復，致被告必須
    另行僱工修補，總計支出之費用為601499元整（被証四號，
    卷p-76）。依系爭工程合約書第12條約定，應由原告給付修
    補費用。倘鈞院認為原告之主張為有理由時，故被告爰以此
    金額主張抵銷。
    就抵銷金額及其細項，另提出修正之數據（卷p288）：
    給付與華映工程有限公司之修補款項共有5筆，係95年4月
      15日7萬7118元、95年5月15日1萬3860元、95年7月31日26
      萬6900元、95年09月15日3450元、95年12月31日4830元，
      合計共36萬6158元（被証六，p291）。
    給付與盛原工程有限公司之修補款項有2筆，分別係95年7
      月31日6萬1725元、95年8月15日9660元，合計7萬1385元
      （被証七，p229）。
    給付與岐佶企業有限公司之修補款項有1筆，即95年7月31
      日1萬3800元（被証八。p304）。
    給付與力盛企業社之修補點工款項有1筆，即95年12月31
      日6300元（被証九，p305）。
    給付與謝鍚財及謝鍚寶之修補點工款項共有2筆，即95年
      11月15日2300元、95年12月15日2300元，合計為4600元（
      被証十，p306）。
  (6)關於証人所稱關於追加點工款部分原告已施作乙節，被告否
    認之。至於証人所稱追加項目總表中原告已施作之上開七項
    工程，被告從來沒有否認過，甚至比証人所承認的項目更多
    （詳答辯三狀），只是被告基於其他理由認為原告無權請求
    工程報酬而已，因此証人上開証述內容對於本案之爭點並無
    釐清之作用。
    被告已一再主張兩造所簽訂之工程合約書第11條「工程變更
    」第3款及第19條第2項有關系爭工程之變更追加均必須以書
    面為之之約定，其目的即在避免業主或現場施工人員於工程
    施作時未經知會被告即任意指揮承包商隨意變更追加工程，
    因此透過必須以書面訂定之限制加以管控，從而証人張強所
    陳上開追加工程係中興工程公司要求施作云云，即令屬實，
    亦因不符合兩造所約定之方式，而不生任何契約關係。
    至於証人張強聲稱被告總經理曾授權其如果有配合的工程就
    可以要求原告施作等語，其實係專指原契約範圍內之相關配
    合工程若有需要時才可權宜為之，絕不包括追加之部分，否
    則上揭應以書面訂定之條文豈非成為具文矣。
三、雙方爭點：
  (1)無爭執：
    合約總價550萬元，協議追加83.5萬元，共計633.5萬元。
    複驗款316750元尚未付款，但因付款條件尚未成就，不在
      本案審理範圍。
    被告對原告請求之未付款3845元（卷p-84），追加工程款
      0000000元（其中257710元，卷p-286）無爭執。
  (2)爭執點：
    原告請求追加工程0000000元（追加項目總表17項），點
      工款281222元（估價單），未付款3845元，共計0000000
      元。
      被告否認：追加項目總表17項0000000元（但其中同意給
      付原告257710元，即「追加項目總表」中第3、4、5、7、
      9 、10、13、14、15等9項之部分款項），亦否認點工款
      281222元。
    被告主張抵銷之款項，原告否認之。
四、得心證之理由：
  (1)關於「追加項目總表17項0000000元（原證五，p140）」，
    其中第3、4、5、7、9、10、13、14、15等9項，被告陳明因
    業主中興工程顧問公司所允諾之上開九項追加工程，被告同
    意給付原告257710元（並非原告請求該九項之全額，僅為部
    分款項），有原証五號「追加項目總表」中「已協議金額」
    一欄所載足考（參卷p140），應發生被告對原告起訴事實之
    自認效力，該部分工程款，原告之請求應屬可採；又原告主
    張已請款被告尚未付款之3845元，被告亦無爭執，該部分未
    付款，原告之請求亦屬可採。
    但原告該部分之訴（3845+257710=261555元），是否有理由
    ，應俟被告抗辯抵銷，有無理由而決定之。
  (2)尚待釐清之事項：
    追加項目總表17項0000000元中，第3、4、5、7、9、10、
      13、14、15等9項已協議金額257710元以外之款項。
    追加項目總表17項0000000元中，第1、2、6、8、11、12
      、16、17等項追加款項。
    點工款281222元（共26項，其中壹部分17項、貳部分9項
      ）。
    被告抗辯抵銷部分（修正後數據，卷p288，細目參見被證
      六至被證十）。
  (2)追加項目總表中9項已協議金額257710元以外之款項。
    被告陳明：「向業主中興工程顧問公司及華升上大營造公
      司發函請求核發追加款後，其實華升上大營造公司根本完
      全不予理會，更不同意給付任何變更追加款項，至於中興
      工程顧問公司雖同意核給工程追加款但也只限於追加項目
      總表中第3、4、5、7、9、10、13、14、15等9項而已，至
      於其他項目均遭到該公司所拒絕，而針對中興工程顧問公
      司所允諾之上開九項追加工程，被告與原告方面達成協議
      ，同意給付原告25萬7710元」，足見該九項雙方已經協商
      而達成共識，此部份並非和解過程中雙方所為之讓步，而
      是逐項協商之結果，此由原告提出之原証五「追加項目總
      表」中「已協議金額」一欄所載可證。
    上開九項，各項之共識由原証五中經兩造協議之估價單（
      參卷p152、155、158、163、170、173、187、193、197，
      均有原告法定代理人之簽名）亦可得証實。原告此部份之
      請求應無理由。
  (3)追加項目總表17項0000000元中，第1、2、6、8、11、12、
    16、17等項追加款項。
    是否必經書面工程之變更追加而為之。
      I被告主張參見工程合約書第4、11條及、第19條第2項，
        除非兩造曾以書面合意進行工程之變更或追加，否則原
        告均不得以任何理由請求其他工程款。若經過兩造同意
        追加變更之工程，雙方均共同以書面加以確認，此觀兩
        造於95年1月5日就空調通風控制系統修改等追加工程所
        簽署之估價單（被証一，卷p-62）可証。
      II原告則認為工程施作進行中，如未屬承攬契約中原所定
        之工程或追加工程，未免影響後續工程進度，業主多會
        要求先行施作，再由承攬廠商請求追認，此乃工程常見
        之情，有證人張強96年1月9日證言可參（卷p281），及
        被告於95年04月20日文請華升上大營造事業股份有限公
        司（上包營造廠商）確認保生變電所附屬機電工程追加
        工程報價等事宜（原證四，p-98），於上揭函文中，被
        告亦係稱因工程進度急促，未免影響後續工程進度，先
        行施作非屬原合約內容之追加工程等語；足見未免工程
        延宕而先行施作追加工程而後請求確認，實乃工程慣例
        。
      III本院認雙方是有「經書面工程之變更追加」之約定，但
        雙方於承攬契約履行期間，也有跳脫上開約定之情事發
        生，不只被告對上包營造廠商華升上大營造事業股份有
        限公司（原證四，p-98）為之，被告之員工證人張強亦
        證述之（卷p281），況中興工程顧問公司於追加項目總
        表中第3、4、5、7、9、10、13、14、15等9項亦表認同
        該追加，而該追加之認同亦作為兩造協商之基礎，顯見
        本件承攬契約雖有書面工程變更之約定，但雙均認同得
        為其他方式取代之，此部份被告之抗辯則無可採。
    關於第2項「電纜道A外管線配管追加工程」：
      I原告主張系屬追加，但被告認為「包括在系爭工程合約
        書所附之施工圖說（被證二，p-67）中，故原告依原合
        約約定本即負有施作之義務」。
        但原告再次查證，認為應為工程契約第三條第3款b項之
        約定：「本工程責任如下列工程：...b、不含高壓工程
        之10英吋集油槽工料（須含彎頭焊接另件）、高壓涵洞
        之套管、塞頭、管帽等工料，另議。」之範圍。被告則
        認「如屬契約第三條第3款b項之約定，被告已於第十期
        估驗時給付原告（參卷p287、以及被證五，p290附註欄
        第三項），原告之請求仍無理由」。
      II該「電纜道A外管線配管追加工程」究竟如何？證人丙
        ○○證稱（卷p314）「（提示原證二追加項目總表，第
        二項是追加工程還是原來合約就有的工程項目？）這是
        合約裏面就有的項目」、「（提示被證二，上開工程是
        否就是被證二所示之工程？）是的。」，足證被告抗辯
        系包括在合約書所附之施工圖說（被證二，p-67）中為
        可信，故原告依原合約約定本即負有施作之義務，此部
        份之請求為無理由。
    其他第1、6、8、11、12、16、17等項追加款項。
      I證人張強稱此部份並未接觸（卷p281）無由證述；而證
        人丙○○證稱（卷p313背面）「第一、十二項是追加工
        程的部分，第六、十一不確定，不屬於本工程的有第八
        、十六、十七項因為不是被告破壞的」，可見第一、十
        二項是追加工程，而第一項（估價單參卷p141）、第十
        二項（估價單參卷p182）之相關細項及其內容，原告均
        已陳明，而被告僅稱「原告雖已施作完成，但未事先經
        兩造書面同意確認，其主張金額亦不正確（第一項，參
        卷p274；第十二項，參卷p275）」，既有證人丙○○證
        稱為追加，而且被告也認同施作完成，而原告相關細項
        及其內容，被告僅辯稱金額不正確，未提出其他資料供
        參，應認為原告之主張為可信，第一項（195668元）、
        第12項（29150元）為可採。
      II至於第八、十六、十七項，證人丙○○稱不屬於本工程
        ，且不是被告破壞的，則原告應向破壞者或要求修復者
        主張之，其主張為本件追加之承攬範圍應無可採。
      III其他部分，原告無法舉證證實之，本院則無由為原告有
        利之認定。此部份原告之主張應無可信。
  (4)點工款281222元（共26項，其中壹部分17項、貳部分9項）
    部分：
    證人張強證稱（卷p313背面）「點工部分（壹），第一、
      三、五、八、九、十二、十三項不是，第二、十、十一、
      十四、十六項不確定，第四、六、七、十五、十七項是。
      點工的第二頁（貳），第一、二、四、五、六、七、八、
      九項不是被告破壞的，第三項不確定。」，而證人丙○○
      稱（卷p314背面）「第一頁部分（壹），第一、二、三、
      四、六、七、八、十、十二、十三、十五、十六、十七項
      有施作，第五、九、十一、十四項不確定。第二頁部分（
      貳），第一、二、四、五、六、八、九項有施作，第三、
      七項不確定。」，這是原告提出相關數據（原證六）以外
      ，所為之相關舉證。
    關於（壹）：
      I證人二人均服務於被告公司，所為之證詞有相當之差異
        ，就二人均證實之部分「（壹）第四、六、七、十五、
        十七項」確實有施作，原告提出相關之數據應為可信，
        （壹）第四（3550元）、六（2800元）、七（15300元
        ）、十五（16575元）、十七項（2300元）應屬可採。
      II證人二人證詞差異部分，本院無由形成對原告有利之心
        證，原告覆無法更盡舉證證明之，原告此部份之主張應
        無可憑。
    關於（貳）：
      I證人二人僅足以證實第一、二、四、五、六、八、九項
        有施作，但證人張強不是被告破壞的。
      II則被告辯稱「關於估價單中項次貳、一、二、四、五、
        六、七、八、九等共計八項，據原告主張係被告之上包
        商華升營造公司損壞其已完成之工程，故經其加以修費
        所支出之費用。然查，原告之上揭主張是否確有其事，
        從未見原告舉証加以証實，而且即令屬實，此亦屬華升
        營造公司對原告所應負之責任，故原告請求被告賠償，
        亦非有理。」，則由原告所主張之項次「挖斷修復」等
        而言，與證人張強證述情節相符，堪見被告辯可信，原
        告此部份主張應無可稽。
      III其他無法證實已經施作完成部分，原告覆無法更盡舉證
        證明之，原告此部份之主張應無可憑。
  (5)被告抗辯抵銷部分（修正後數據，卷p288，細目參見被證六
    至被證十）。
    被告主張「原告所承作之工程中，經被告驗收時發現有諸
      多之瑕疵，但原告經被告多次定期要求修繕卻遲不進行修
      復，致被告必須另行僱工修補，總計支出之費用為462234
      元（給付與華映工程有限公司共五筆，共366158元，被証
      六，p291。給付與盛原工程有限公司有2筆，計71385元，
      被証七，p229。給付與岐佶企業有限公司1筆，13800元，
      被証八，p304。給付與力盛企業社6300元，被証九，p305
      。給付與謝鍚財、謝鍚寶之修補點工款合計為4600元，被
      証十，p306）」。
    原告則稱「若如被告所辯，系爭工程有可歸責於原告之事
      由，致工作發生瑕疵者（此乃假設語氣，非表自認），被
      告應向原告請求定期修補，惟被告並未先定相當期限請求
      原告修補（如有，應請被告舉證以實其說），即另發包予
      他人為修補，則被告向原告請求償還此部分修補之費用，
      實屬無據」。
    按民法第494條、第493條第1項、第2項之規定，承攬人對
      於工作瑕疵應負責任，以有可歸責之事由為前提；定作人
      之自行修補，更應以承攬人不於定作人所定期限內為修補
      ，或拒絕修補為要件。被告應先定相當期限請求原告修補
      ，就此承攬契約瑕疵擔保之修補程序，被告並未舉證證明
      之，本院無由為對被告有利之認定。準此，被告主張與本
      件原請求有理由之範圍內主張抵銷，自屬無據。
五、結論：
  (1)原告有理由部分（合計526698元，及自起訴狀繕本送達翌日
    起至清償日止，按年息5%計算之利息）：
    已請款被告尚未付款之3845元。
    追加工程總表其中第3、4、5、7、9、10、13、14、15等9
      項「已協議金額」257710元。
    追加工程總表其中第1（195668元）、12項（29150元），
      共計224818元。
    點工（壹）第4（3550元）、6（2800元）、7（15300元）
      、15（16575元）、17項（2300元），共計40325元。
    雙方陳明願供擔保，聲請宣告假執行或免為假執行，核無不
    合，爰酌定相當擔保金額，均准許之。
  (2)原告起訴超過上開有理由部分，（及其假執行之聲請）為無
    理由，應予駁回為可採。
  (3)因本案事證已臻明確，兩造其餘主張陳述及所提之證據，均
    毋庸再予審酌，附此敘明。
  (4)訴訟費用之分擔，依民事訴訟法第79條。
中　　華　　民　　國　　96　　年　　05　　月　　11　　日
                  民事第五庭    法　官　陳心弘
以上正本係照原本作成
如對本判決上訴，須於判決送達後20日內向本院提出上訴狀
中　　華　　民　　國　　96　　年　　05　　月　　11　　日
                    　　　　　　書記官　許博為
